臺灣高等法院刑事判決　　　　　　　　　　　　　　九十年度交上訴字第二三號
　　上　訴　人
　　即　被　告　戊○○
　　選任辯護人　劉祥墩
　　　　　　　　謝采薇
　　　　　　　　辛銀珍
右上訴人因公共危險等案件，不服臺灣臺北地方法院八十九年度交訴字第一四八號，
中華民國九十年十月二十九日第一審判決（起訴案號：臺灣臺北地方法院檢察署八十
九年度偵字第一八六二八號）提起上訴，本院判決如左：
    主  文
上訴駁回。
    事  實
一、戊○○平日駕駛車牌ＥＢ─九一四七號自用小廂型車（動力交通工具，起訴書及
    原審判決均誤載為營業用小貨車）載運蔬菜在臺北縣永和市等地販賣為生，駕駛
    為其附隨之業務，為從事駕駛業務之人，其於民國八十九年八月十一日晚間，明
    知其已在臺北縣樹林市參加友人「慈裕宮」廟會聚餐時服用酒類，已經酒醉但未
    達精神耗弱程度，不能安全駕駛動力交通工具，且戊○○本應注意飲酒後其吐氣
    所含酒精成分超過每公升零點二五毫克以上者不得駕車，竟仍勉強駕駛該自用小
    廂型車並附載其妻廖金丹，沿已劃分快慢車道、雙向四車道之新店市○○路外線
    快車道由南往北（中和市）方向行駛，其應注意駕駛汽車在雙向四車道行駛，變
    換車道時應先顯示方向燈光或手勢及注意安全距離，且應注意車前狀況及兩車併
    行之間隔，並隨時採取必要之安全措施，而依當時雖係夜間但有照明、天候晴、
    路面乾燥無缺陷、視距良好無障礙物等情形，並無不能注意之情事，於當晚十時
    十八分許途經台北縣新店市○○路○段二三二號前時，竟疏未注意上開規定，貿
    然駕車偏左變換車道至內線快車道行駛，致所駕駛之自用小廂型車左後車身擦撞
    同向左側內線快車道上亦疏未注意駕駛輕型機車在已劃分快慢車道之道路應在慢
    車道行駛，及兩車併行之間隔並隨時採取必要之安全措施，而貿然駕車在內線快
    車道上由乙○○無照駕駛之ＤＰＰ─三○八號（起訴書誤載為ＣＰＰ─三○八號
    ）輕型機車右側把手，乙○○因而失控倒地，致受有頭部外傷併顱內出血之傷害
    。戊○○明知駕駛動力交通工具肇事，致乙○○受傷後，竟未即採取救護或其他
    必要措施，亦未向警察機關報告，僅駕車前駛約三、四十公尺後停車下來查看，
    惟在距離倒地呻吟之乙○○約五、六公尺處即停步不前，並即返回該輛自用小廂
    型車逕自駕車逃逸，幸有對向車道駛來二輛不詳車牌號碼機器腳踏車之駕駛人甲○○、丁○○親眼目擊，丁○○見乙○○受傷倒地，即打一一九電話報案，甲○○見戊○○駕車肇事致人受傷卻駕車逃逸，乃駕車尾追至台北縣新店市○○路○
    段「優加力」加油站前，始將肇事逃逸之戊○○攔下，並質問戊○○：「你撞到
    人就想走啊？」等語，戊○○語無倫次，佯稱願意一同返回肇事現場，惟中途卻
    又駕車轉向新店市○○街逃逸。甲○○追趕不及，只得返回現場探視傷者乙○○
    。警方依據甲○○及丁○○提供之肇事車輛車牌「ＥＢ─九一四七」，於翌日（
    十二日）凌晨一時五十六分許，循線通知戊○○至臺北縣警察局新店分局安康派
    出所到案，檢測服用酒類距肇事已三個半小時左右之戊○○吐氣所含酒精濃度仍
    有每公升０．３１毫克。
二、案經被害人乙○○之法定代理人（父親）丙○○訴由臺北縣警察局新店分局報請
    臺灣臺北地方法院檢察署檢察官偵查起訴。
    理  由
一、訊據上訴人即被告戊○○固坦承於八十九年八月十一日晚間在臺北縣樹林市參加
    友人「慈裕宮」廟會聚餐飲酒後，駕駛車牌ＥＢ─九一四七號自用小廂型車並附
    載其妻廖金丹前往臺北縣新店市碧潭附近批購翌日販賣之蔬菜，再駕車前往臺北
    縣中和市，途經新店市○○路○段二三二號前，眼見被害人乙○○駕駛車牌ＤＰ
    Ｐ─三○八號輕型機器腳踏車倒地，其曾經下車查看等情不諱，惟矢口否認有右
    揭犯行，辯稱：當天伊雖有喝酒，但從樹林市離開後，已駕車一個多小時，並未
    達到不能安全駕駛之程度，且伊並未駕車擦撞到乙○○駕駛之機車而肇事，是駕
    車途經新店市○○路○段二三二號前時，伊妻廖金丹告知有人騎車跌倒要伊回去
    查看，伊基於好心才回去看倒地之機車駕駛人乙○○，因伊沒有駕車撞到乙○○
    ，所以離開，並非肇事後逃逸云云。
二、經查：
  (一)被告戊○○服用酒類距肇事已三個半小時左右，於八十九年八月十二日凌晨一時
    五十六分許，在臺北縣警察局新店分局安康派出所為警檢測其吐氣所含酒精濃度
    仍有每公升０．３１毫克，有酒精濃度測試成果表影本一紙在卷（見偵查卷第十
    五頁）可稽，而被告於偵訊時供稱：伊當天在樹林市喝酒，從晚上六點多喝到九
    點多，再去碧潭載貨，於晚上十點多經過新店市○○路後，又去永和市載貨，十
    一點多回到家，將近十二點接到警局通知，伊回家後至到警局前均未再喝酒等語
    ；於原審訊問時供稱：八十九年八月十一日晚上八點多到樹林市參加友人「慈裕
    宮」廟會舉辦的聚餐，伊喝了類似威士忌的洋酒等語（見原審卷第三十一頁），
    足見肇事時之八十九年八月十二日晚上十時十八分許，被告吐氣所含酒精濃度應
    高出三個半小時後為警檢測時之數值甚多。再者，目擊證人甲○○於警訊時證稱
    ：伊駕車攔停被告戊○○駕駛之紅色箱廂車時，被告戊○○語無倫次，一下說要
    至朋友家找朋友，一下又說一一九打不通，疑似酒後駕車，言語不清，有意想要
    逃離現場等語（見偵查卷第九頁背面至第十頁）；於偵訊時證稱：被告戊○○當
    時看來精神恍惚等語（見偵查卷第三十頁）。是被告戊○○服用酒類不能安全駕
    駛動力交通工具而駕駛之事證明確，應予依法論科。至證人即被告之妻廖金丹於
    原審審理時證稱：被告之前去樹林市參加聚餐有喝一小杯金門高梁，只沾一小口
    云云，核與被告供述及事後被告至警局檢測其吐氣所含酒精濃度不符，應為迴護
    被告之詞，不足採信。
  (二)右揭被告戊○○駕駛車牌ＥＢ─九一四七號自用小廂型車於前揭時、地變換車道
    行駛，不慎擦撞被害人乙○○所駕駛之車牌ＤＰＰ─三○八號輕型機器腳踏車，
    致被害人乙○○人車倒地，而受有頭部外傷併顱內出血之傷害等事實，業據被害
    人乙○○於偵訊時指稱：伊當時騎機車行經肇事地點，被告從後面撞上伊等語（
    見偵查卷第二十八頁正反面），核與目擊證人甲○○於警訊時證稱：當時車牌Ｅ
    Ｂ─九一四七號之紅色廂型車在新店市○○路○段由新店市往中和市方向行駛，
    本來行駛慢車道，突然變換車道至快車道，因而擦撞在快車道行駛之車牌ＤＰＰ
    ─三○八號輕型機車，因而使輕型機車駕駛乙○○倒地不起等語（見偵查卷第九
    頁背面）；於偵訊時供稱：那輛廂型車由外線車道切入內線車道，變換車道間擦
    撞到乙○○之機車，當時現場只有他們二部車，伊有聽到擦撞聲，乙○○不可能
    無緣無故摔倒，箱型車從左後方撞到機車右側把手等語（見偵查卷第二十九頁背
    面）大致相符，雖被害人乙○○於偵訊時指稱：被告撞上伊機車後面云云（見偵
    查卷第二十八頁背面），與證人甲○○於偵訊時證稱：被告從左後方撞到被害人
    機車右側把手等語不盡一致，惟被害人乙○○於偵訊時亦指稱：「（問：當天車
    禍如何發生？）我倒地昏迷，不知如何發生。」等語（見偵查卷第三十一頁），
    況一般情形，駕駛人係將注意力集中於車前狀況，是被告駕車自左後方擦撞被害
    人乙○○所騎機車，被害人乙○○自難判斷遭擦撞之位置，然目擊證人甲○○係
    自對向車道由中和市往新店市方向行駛，自可明確看見車禍發生之經過，是應以
    證人甲○○於偵訊時證述被告從左後方撞到被害人機車右側把手等語，較可採信
    。此外並有「道路交通事故調查報告表」、車損及現場路況相片在卷（見偵查卷
    第十八頁、第十五、十六頁）可稽，而被告戊○○係領有駕駛執照之駕駛人，其
    就「道路交通安全規則」第一百十四條第二款「汽車駕駛人有飲酒後其吐氣所含
    酒精濃度超過每公升０．２５毫克以上之情形者，不得駕車」、第九十四條第三
    項「汽車行駛時，駕駛人應注意車前狀況及兩車併行之間隔，並隨時採取必要之
    安全措施」、第九十一條第六款「變換車道時，應先顯示方向燈或手勢」及第九
    十八條第六款「汽車在雙向四車道行駛，變換車道時，應注意安全距離」等規定
    ，自均應知之甚稔，況依卷附「道路交通事故調查報告表」記載，本件交通事故
    發生當時雖係夜間但有照明、天候晴、路面乾燥無缺陷、視距良好且無障礙物等
    情形觀之，並無不能注意之情事，被告應注意且能注意卻疏未注意前揭規定，貿
    然駕車偏左變換車道至內線快車道行駛，以致左後車身擦撞乙○○所駕駛之車牌
    ＤＰＰ─三○八號輕型機器腳踏車右側把手肇事，被告就本件交通事故之發生自
    有過失無疑。被害人乙○○因本件交通事故受有頭部外傷併顱內出血之傷害，亦
    有天主教耕莘醫院診斷書一紙在卷（見偵查卷第十三頁）可稽，被告過失行為與
    被害人乙○○所受前揭傷害間，復有相當因果關係，雖被害人乙○○無照駕駛車
    牌ＤＰＰ─三○八號輕型機器腳踏車，亦疏未注意駕駛輕型機器腳踏車在已劃分
    快慢車道之道路應在慢車道行駛，及疏未注意兩車併行之間隔並隨時採取必要之
    安全措施，貿然駕車在內線快車道行駛，就本件交通事故之發生與有過失，然亦
    無解於被告過失傷害犯行之成立。至證人甲○○於本院九十一年一月三十一日訊
    問時證稱：伊在警局時是說被告說話怪怪的，是伊自己主觀的想法，與被告對話
    時並未察覺被告有喝酒的狀況，伊在警局時也沒有說親眼看到被告撞到被害人，
    伊是說他們二輛車開的非常近，伊覺得應該是被告的車子擦撞到被害人機車右手
    把云云，惟證人甲○○於警訊及偵訊時之證述均具體明確，且衡之常情，當時之
    證述距事實發生之時較近，記憶當更為清晰，且較少權衡利害得失、受他人干預
    或出於事過境遷息事寧人之心理作用，比之事後翻異之言，理應更為可採，在無
    其他事證可證明其事後更易之言，與事實更為相符外，自不得任意捨棄初供不採
    ，況被害人乙○○於偵訊時亦指訴遭被告駕車撞及等情，而被告酒後駕車除被告
    自承外，亦有酒精濃度測試成果表影本一紙在卷可稽，是證人甲○○於本院所為
    證述，應為事後迴護被告之詞，不足採信。
  (三)被告戊○○明知駕駛動力交通工具肇事，致被害人乙○○受傷後，竟未即採取救
    護或其他必要措施，亦未向警察機關報告，僅駕車前駛約三、四十公尺後停車下
    來查看，惟在距離倒地呻吟之被害人乙○○約五、六公尺處即停步不前，並即返
    回該輛自用小廂型車逕自駕車逃逸等情，業據證人丁○○於警訊時證稱：車禍發
    生當時伊是由中和市往新店市方向行駛，聽到機車倒地聲，回頭一看，看見一輛
    紅色廂型車高速行駛離開現場，伊停放機車後往車禍現場查詢發生何事，現場一
    位青少年（即目擊證人甲○○）便說紅色廂型車撞到人，伊便叫該名青少年趕快
    追，經過五、六分鐘，看見該輛紅色廂型車回頭，又往新店市○○街高速行駛等
    語（見偵查卷第七頁背面）；於偵訊時證稱：伊當時騎車經過肇事地點，聽到撞
    擊聲，伊回頭往後看，就看到機車和人都倒在地上，一輛紅色廂型車加速逃逸，
    當時有另一輛機車去追紅色廂型車回來，但紅色廂型車又往另一條路逃逸等語（
    見偵查卷第二十八頁背面）；於本院九十年十二月二十四日訊問時證稱：伊當時
    聽到他們相撞的聲音之後，伊就停下來救人，有人去追那肇事車輛，但是追到後
    又被肇事車輛跑掉等語明確，核與另名目擊證人甲○○於警訊時證稱：車禍後Ｅ
    Ｂ─九一四七號之紅色廂型車有停下來，駕駛（即被告）曾下車查看，但馬上又
    將車開走，伊就載女朋友往前追，追到新店市○○路○段「優加力」加油站前才
    將該紅色廂型車攔下，攔下後，伊向被告說「你撞到人就想走啊？」，被告語無
    倫次，一下說要去朋友家找朋友，一下說一一九電話打不通，伊要求被告回去看
    傷者，但被告駕車迴轉往車禍現場途中，便轉往新店市○○路逃逸，伊在追已來
    不及，伊只好回車禍現場幫助傷者等語（見偵查卷第九頁背面至第十頁）；於偵
    訊時證稱：車禍發生後自小廂型車繼續慢慢走了約三、四十公尺後停了下來，被
    告有下車查看，走到距被害人乙○○約五、六公尺處看，即回到車上，將車繼續
    開走，伊去追被告回來，快到車禍現場時，伊回頭看，被告又跑掉了等語（見偵
    查卷第三十頁）相符，而被告亦自承被害人乙○○人車倒地後，曾停車查看等語
    ，倘被告確係基於好心才下車查看，豈有不報警叫救護車前來救護，而僅在距離
    倒地之被害人乙○○五、六公尺遠處查看，旋即駕車離去之理？應為被告戊○○
    空言否認，所辯顯係事後卸責之詞，不足採信。
  綜上所述，被告戊○○罪證明確，應依法論科。
三、被告戊○○平日駕駛車牌ＥＢ─九一四七號自用小廂型車載運蔬菜在臺北縣永和
    市等地販賣為生等情，業據被告所自承，駕駛為其附隨之業務，為從事駕駛業務
    之人，核被告所為，係犯刑法第一百八十五條之三服用酒類不能安全駕駛動力交
    通工具而駕駛罪、第二百八十四條第二項前段業務過失傷害罪及第一百八十五條
    之四駕駛動力交通工具肇事致人受傷而逃逸罪。被告戊○○所犯前開三罪間，犯
    意各別、行為互殊且犯罪構成要件不同，應分論併罰。被告戊○○酒醉駕車因而
    致人受傷，依法應負刑事責任，已見前述，依「道路交通管理處罰條例」第八十
    六條第一項規定，就其所犯刑法第二百八十四條第一項業務過失傷害罪應加重其
    刑。
四、原審認被告罪證明確，適用刑法第一百八十五條之三，第二百八十四條第二項前
    段，第一百八十五條之四，第五十一條第五款，道路交通管理處罰條例第八十六
    條第一項，罰金罰鍰提高標準條例第一條前段之規定，並爰審酌被告戊○○犯罪
    之種類、造成被害人乙○○受傷程度、被害人乙○○與有過失及被告犯罪後之態
    度等一切情狀，分別就服用酒類，不能安全駕駛動力交通工具而駕駛部分，量處
    有期徒刑三月；就業務過失傷害部分，量處有期徒刑三月；就駕駛動力交通工具
    肇事，致人受傷而逃逸部分，量處有期徒刑十月，並定其應執行有期徒刑一年二
    月，認事用法，核無不合，量刑亦屬適當。被告上訴意旨猶執前詞否認犯罪，並
    認原判決量刑過重，且求為緩刑宣告云云，惟查被告罪證明確，已如前述，雖被
    告於本院審理中與被害人乙○○及其法定代理人丙○○達成民事和解，由被告給
    付一紅包禮表示慰問，並由被害人乙○○及其法定代理人丙○○具狀陳報不再追
    究被告犯行，有陳報狀及和解書附於本院卷可稽，然查被告就其犯行仍飾詞狡辯
    ，毫無悔意，且被告酒後駕車，已對用路人造成極大之危險，不思為人為己應恪
    遵各項交通規則以維行的安全，竟因一己之迫未致發生本件車禍，造成無辜被害
    人受傷，甚於肇事後，為規避刑責逕自逃離現場，置他人死生完全不顧，且被害
    人乙○○受有頭部外傷併顱內出血傷勢非輕，倘非目擊證人甲○○、丁○○熱心
    救人，後果將不堪設想。被告惡性重大，不足以事後賠償被害人些微損失而認應
    減輕其刑責或為緩刑之宣告，是被告上訴並無理由，應予駁回。
據上論斷，應依刑事訴訟法第三百六十八條，判決如主文。
本案經檢察官劉靜婉到庭執行職務。
中      華      民      國    九十一    年      三      月    二十九    日
                              臺灣高等法院刑事第十五庭
                                  審判長法  官  房  阿  生
                                        法  官  蔡  光  治
                                        法  官  雷  元  結
右正本證明與原本無異。
駕駛動力通工具肇事致人受傷而逃逸部分如不服本判決應於收受送達後十日內向本院
提出上訴書狀，其未述上訴之理由者並得於提起上訴後十日內向本院補提理由書（均
須按他造當事人之人數附繕本）。
其他不得上訴。
                                       書記官   林  品  涵
中    華    民    國     九十一   年       四       月         一       日
附錄：本判決論罪科刑法條全文
第一百八十五條之三
服用毒品、麻醉藥品、酒類或其他相類之物，不能安全駕駛動力交通工具而駕駛者，
處一年以下有期徒刑、拘役或三萬元以下罰金。
刑法第二百八十四條
因過失傷害人者，處六月以下有期徒刑，拘役或五百元以下罰金。致重傷者，處一
年以下有期徒刑，拘役或五百元以下罰金。
從事業務之人，因業務上之過失傷害人者，處一年以下有期徒刑、拘役或一千元以
下罰金。致重傷者，處三年以下有期徒刑，拘役或二千元以下罰金。
刑法第一百八十五條之四：
駕駛動力交通工具肇事，致人死傷而逃逸者，處六月以上五年以下有期徒刑。
